臺灣彰化地方法院民事裁定
110年度監宣字第173號
聲  請  人  賴建宏  


相  對  人  賴東合  


關  係  人  蕭淑惠  

            賴建華  
上列聲請人聲請監護宣告事件，本院裁定如下：          
    主    文
宣告賴東合（男，民國00年0月00日生，身分證統一編號：Z0000
00000號）為受監護宣告之人。
選定賴建宏（男，民國00年0月00日生，身分證統一編號：Z0000
00000號）為受監護宣告之人之監護人。
指定蕭淑惠（女，民國00年0月00日生，身分證統一編號：Z0000
00000號）為會同開具財產清冊之人。
聲請程序費用由受監護宣告之人負擔。
    理    由
一、聲請意旨略以：聲請人賴建宏為相對人賴東合之長子，相對
    人於民國110年3月17日因車禍致重大創傷，腦部缺血，雖經
    送醫診治，現認知功能仍呈現嚴重障礙，致不能為意思表示
    或受意思表示，或不能辨識其意思表示之效果，已達受監護
    宣告之程度，有戶口名簿影本、親屬系統表、彰濱秀傳紀念
    醫院出具之診斷證明書、中華民國身心障礙證明影本等件為
    證。爰聲請准予裁定相對人為受監護宣告之人，並請求選定
    聲請人為相對人之監護人，同時指定相對人之妻蕭淑惠為會
    同開具財產清冊之人等語。
二、按「對於因精神障礙或其他心智缺陷，致不能為意思表示或
    受意思表示，或不能辨識其意思表示之效果者，法院得因本
    人、配偶、四親等內之親屬、最近一年有同居事實之其他親
    屬、檢察官、主管機關或社會福利機構之聲請，為監護之宣
    告」、「受監護宣告之人應置監護人」、「法院為監護之宣
    告時，應依職權就配偶、四親等內之親屬、最近一年有同居
    事實之其他親屬、主管機關、社會福利機構或其他適當之人
    選定一人或數人為監護人，並同時指定會同開具財產清冊之
    人」、「法院選定監護人時，應依受監護宣告之人之最佳利
    益，優先考量受監護宣告之人之意見，審酌一切情狀，並注
    意下列事項：一、受監護宣告之人之身心狀態與生活及財產
    狀況。二、受監護宣告之人與其配偶、子女或其他共同生活
    之人間之情感狀況。三、監護人之職業、經歷、意見及其與
    受監護宣告之人之利害關係。四、法人為監護人時，其事業
    之種類與內容，法人及其代表人與受監護宣告之人之利害關
    係」，民法第14條第1項、第1110條、第1111條第1項及第11
    11條之1分別定有明文。
三、經查，聲請人主張之事實，業據其提出彰濱秀傳紀念醫院出
    具之診斷證明書、中華民國身心障礙證明影本、親屬系統表
    及戶口名簿影本等件為據，且經本院在鑑定人即衛生福利部
    彰化醫院（下稱彰化醫院）醫師王鴻松前審驗相對人之精神
    狀況，相對人對於法官點呼有反應，惟無時間、空間感，不
    知自己身處何處、無法認得自己之配偶，對法官詢問其生日
    與今年幾歲、現為民國幾年、當下為白天或晚上等問題均無
    法正確回答，有本院訊問筆錄在卷可按。又經本院囑託彰化
    醫院醫師王鴻松鑑定結果，認為相對人患有重度腦部缺氧引
    起失智症，目前包尿布，無法自行站立，於日常生活的動作
    （ADL），如飲食、排泄、沐浴、更衣等，需他人照護，並
    喪失經濟活動能力，於社會性無法與外界適當反應，無獨立
    生存能力。相對人對問題常答非所問，且記憶力、定向力、
    計算能力及理解判斷力均差，有時躁動並會打人。相對人自
    110年3月17日發生車禍後，心跳停止，致腦部缺氧，目前有
    認知障礙，且精神上之障礙程度達重度，不能管理處分自己
    的財產，且回復之可能性低，已達不能為意思表示或受意思
    表示、不能辨識其意思表示之效果之程度，可為監護宣告等
    語，有彰化醫院110年8月5日彰醫精字第1100500285號函及
    成年監護鑑定書在卷可稽，堪認相對人因精神障礙或其他心
    智缺陷，致不能為意思表示或受意思表示，亦不能辨識其意
    思表示之效果。從而，本件聲請為有理由，應予准許，爰宣
    告相對人為受監護宣告之人。
四、本件相對人既經監護宣告，揆諸前揭規定，自應為其選定監
    護人及指定會同開具財產清冊之人。又聲請人主張其與相對
    人之母賴黃糖、妻蕭淑惠、其餘子女賴建華均同意由聲請人
    擔任相對人之監護人，且由關係人蕭淑惠擔任會同開具財產
    清冊之人等情，有戶籍資料、同意書等件為證。本院審酌聲
    請人賴建宏、關係人蕭淑惠分別為相對人之長子、妻，與相
    對人關係非常密切，由渠等分別擔任相對人之監護人、會同
    開具財產清冊之人，應符合相對人之最佳利益，爰裁定如主
    文第2、3項所示。
五、末依民法第1113條準用同法第1099條、第1099條之1之規定
    ，於監護開始時，監護人賴建宏對於受監護宣告之人賴東合
    之財產，應會同關係人蕭淑惠於2個月內開具財產清冊，並
    陳報法院，於開具完成並陳報法院前，監護人對於受監護宣
    告之人之財產，僅得為管理上必要之行為，併此指明。
六、依家事事件法第164條第2項，裁定如主文。
中    華    民    國   110    年     8    月    18    日
                  家事法庭    法  官  沙小雯
以上正本係照原本作成。
如對本裁定抗告，須於裁定送達後10日之不變期間內，向本院提
出抗告狀（須附繕本），並繳納抗告費新臺幣1,000元。
中　　華　　民　　國　　110 　年　　8 　　月　　19　　日
                              書記官  項珮欣